最高法院刑事判決　　　　　　　　　　　　　　　九十一年度台上字第六一三六號
　　上　訴　人　乙○○
　　　　　　　　甲○○
　　右　一　人
　　選任辯護人　許清連律師
　　　　　　　　林鴻駿律師
右上訴人等因殺人未遂案件，不服台灣高等法院高雄分院中華民國八十九年七月三十
一日第二審更審判決（八十九年度上更(一)字第一三二號，起訴案號：台灣高雄地方法
院檢察署八十四年度偵字第二二八二九號），提起上訴，本院判決如左：
    主  文
原判決撤銷，發回台灣高等法院高雄分院。
    理  由
本件原判決認定上訴人乙○○、甲○○於民國（下同）八十四年八月十三日凌晨一時
許，與友人在高雄市○○區○○路與復興路口之「羅馬ＫＴＶ」店內飲酒唱歌，乙○
○與董永政因細故發生爭執，董永政遂夥同在場之友人多人圍毆乙○○（傷害部分未
據告訴，檢察官未起訴）。乙○○嗣於當晚在高雄市○○區○○路「山手線電動玩具
遊藝場」內，將此情況告知友人綽號「阿發」後，乙○○與綽號阿發及不詳姓名者一
人，共同基於攜帶槍枝、刀械教訓殺害董永政之犯意聯絡，甲○○因與董永政係舊識
，甲○○知悉上情，竟基於幫助之故意，遂帶領乙○○、「阿發」者及另一名不詳姓
名男子共四人於當日（八十四年八月十三日）下午九時許，前往董永政經常在該處逗
留之高雄市○○區○○路一八二號、大眾檳榔攤找董永政。乙○○等四人搭計程車到
達上開檳榔攤附近下車後，綽號「阿發」者將一把具殺傷力可發射金屬或子彈之仿半
自動手槍之改造手槍（含彈匣一個）一支，及不具殺傷力之改造子彈四顆（起訴書誤
載為二顆）交予乙○○，令其守在門口以防止董永政逃離，而未經許可，無故持有之
。甲○○則持水果刀在該店對面路旁等候。綽號「阿發」者及另一名男子戴口罩，分
持類似開山刀之刀器進入該檳榔攤內擬強押董永政外出，但遭董永政奮力反抗，「阿
發」等人遂持刀砍殺董永政，董永政以左手格擋，而被砍中左手虎口，董永政轉身逃
離，又遭該二名持刀者自後追上，持刀砍中背部。此際，乙○○站在店外見場面混亂
，且為防止董永政逃走，明知以手槍射擊人體將產生死亡之結果，竟以前揭手槍先後
向董永政射擊二發子彈，其中一發不慎擊中恰巧自隔壁走過來之林昌融之右手肘，綽
號「阿發」者及該名不詳姓名成年男子與乙○○、甲○○等人見狀，即四散逃離。董
永政因遭持刀者砍傷，而受有右背裂傷、左虎口部裂傷、大姆指內收橫肌、內收斜肌
、內收姆肌斷裂、指動脈、靜脈及指神經斷裂等傷害；林昌融則受有右手肘之槍傷，
子彈射入其肌肉，接近尺骨處，子彈被骨頭擋住而未貫穿，幸未擊中要害，而均未生
死亡之結果。乙○○與甲○○於案發後，攜帶該把改造手槍（含彈匣一個）及改造子
彈二顆逃亡，經其家人與警方聯絡，於八十四年八月十七日六時許攜帶該把改造手槍
（含彈匣一個）及「阿發」所有供犯罪預備用之改造子彈二顆及甲○○持有之水果刀
一把，向警方投案等情，並以乙○○所犯殺人未遂罪與刑法第一百八十七條之意圖供
自己犯罪之用而持有軍用槍罪，有犯罪方法、結果之牽連關係，應從一重處斷。因
而撤銷第一審判決，改判仍論處乙○○共同殺人未遂，甲○○幫助殺人未遂罪刑，固
非無見。
惟查(一)原審對於與上訴人乙○○共同實施犯罪之綽號「阿發」者及另一名不詳姓名男
子之年齡若干？是否為有完全刑事責任之成年人？以及乙○○所持以向董永政射擊之
前述改造手槍一支，是否屬於堪為軍用之槍，均漏未詳予查明，並於事實為明確之
記載，致本院無從判斷原判決適用法律之當否，原判決顯有查證未盡之違誤。(二)原判
決認定上訴人乙○○基於殺害董永政之犯意，向董永政開槍射擊，惟打擊錯誤，開槍
誤擊中林昌融，使林昌融身體受傷云云，因林昌融就乙○○過失傷害部分已於偵查中
撤回告訴（見偵字第二二八二九號偵查卷第十六頁），乙○○過失傷害部分，訴追條
件已有欠缺，不能論以該罪，詎原判決仍認乙○○此部分犯行，係一行為觸犯數罪名
，而應依想像競合犯之例，從一重之殺人未遂罪處斷，其法律見解亦有可議。依上揭
本院得依職權調查之事項，應認上訴人二人之上訴為有理由，原判決仍有撤銷發回更
審之原因。
據上論結，應依刑事訴訟法第三百九十七條、第四百零一條，判決如主文。
中      華      民      國    九十一    年      十      月    三十一    日
                              最高法院刑事第十一庭
                                  審判長法官  呂  潮  澤
                                        法官  白  文  漳
                                        法官  陳  世  雄
                                        法官  孫  增  同
                                        法官  林  開  任
      右正本證明與原本無異
                                              書  記  官
中      華      民      國    九十一    年     十一     月      五      日
